【裁判字號】    97,易,294
【裁判日期】    970513
【裁判案由】    詐欺
【裁判全文】
臺灣彰化地方法院刑事判決
公  訴  人  臺灣彰化地方法院檢察署檢察官
被      告  己○○
上列被告因詐欺案件，經檢察官提起公訴（96年度偵字第8687、
10776號、97年度偵字第893、895號），本院判決如下：
    主  文
己○○幫助意圖為自己不法之所有，以詐術使人將本人之物交付
，處有期徒刑肆月，如易科罰金，以新臺幣貳仟元折算壹日。又
幫助意圖為自己不法之所有，以詐術使人將本人之物交付，處有
期徒刑伍月，如易科罰金，以新臺幣貳仟元折算壹日。應執行有
期徒刑陸月，如易科罰金，以新臺幣貳仟元折算壹日。
    事  實
一、己○○明知個人之帳戶關係自身信用，具有一身專屬性質，
    而在金融機構開立帳戶並無特殊條件限制，一般人均係使用
    自己之帳戶，使用他人之帳戶常與財產犯罪密切相關，而可
    預見收取帳戶之目的係欲隱匿真實身分，以供他人進行詐欺
    犯罪所用，竟仍先後為下列行為：
（一）於民國96年5 月初，見報紙夾報廣告上刊登收購存簿之廣
      告，得知可藉由出售金融帳戶獲利，即基於幫助詐欺取財
      之不確定故意，撥打廣告上電話聯絡真實姓名、年籍不詳
      自稱「孫小姐」之成年女子，嗣於同年5 月底某日中午時
      分，在彰化縣員林鎮○○路○○道路下OK便利商店前，將
      其所有之華南商業銀行帳號000000000000000 帳戶（下稱
      華南銀行帳戶）之存摺、提款卡、印章及密碼，以新臺幣
      （下同）4,000 元之代價，賣予真實姓名、年籍不詳自稱
      「吳先生」之成年男子。嗣「孫小姐」、「吳先生」及與
      渠等共同為詐欺犯行之姓名、年籍不詳自稱「金管局楊課
      長」之成年男子（無證據可證明係兒童或少年），即共同
      意圖為自己不法之所有，並基於詐欺取財之犯意聯絡，以
      己○○所出售之上揭華南銀行帳戶為犯罪工具，於96年6
      月8 日上午9 時許，推由自稱「金管局楊課長」之成年男
      子以電話向甲○○佯稱：有詐騙集團欲騙取其存款，須將
      存款另存於指定帳戶內等語，致甲○○陷於錯誤，依指示
      將24萬5,000 元轉存入上開華南銀行帳戶，而以此等方式
      詐騙財物得手。
（二）己○○於96年5 月底，見報紙夾報之借錢廣告後，另基於
      幫助詐欺取財之不確定故意，於96年6 月9 日（起訴書誤
      載為同年月6 日）下午2 時許，在彰化縣員林鎮○○○街
      員林國小前，將其所有之員林郵局帳號0000000000000000
      0 號帳戶（下稱郵局帳戶）之存摺、提款卡、密碼、印章
      ，交付予真實姓名年籍不詳自稱「王先生」之成年男子，
      取得「王先生」借款1 萬5,000 元為對價。嗣「王先生」
      及與其共同為詐欺犯行之姓名、年籍不詳之成年人（無證
      據可證明係兒童或少年），即共同意圖為自己不法之所有
      ，並基於詐欺取財之犯意聯絡，先後為下列行為：
    1.於96年7 月23日，以電話向乙○○佯稱係其友人林嘉萍，
      有困難需錢紓困等語，致乙○○陷於錯誤，依指示於同日
      先後匯款2 萬元（起訴書漏載2 萬元）、3 萬元入上開郵
      局帳戶，而以此等方式詐騙財物得手。
    2.於96年7 月24日，以電話向丙○○○（起訴書誤載為丁○○）佯稱其孫子急需用錢等語，致丙○○○陷於錯誤，指
      示其媳婦丁○○於同日中午12時許，將2 萬元匯入上開郵
      局帳戶，而以此等方式詐騙財物得手。
    3.於96年7 月24日，以電話向戊○佯稱係其妹，急需用錢等
      語，致戊○陷於錯誤，依指示於同日上午11時及中午12時
      5 分許，分別將6 萬元及4 萬元匯入上開郵局帳戶，而以
      此等方式詐騙財物得手。
二、案經甲○○、乙○○、丁○○、戊○訴由彰化縣警察局員林
    分局報告臺灣彰化地方法院檢察署檢察官偵查起訴。
    理  由
一、本件被告己○○所涉為死刑、無期徒刑、最輕本刑為3 年以
    上有期徒刑或高等法院管轄第一審案件以外之罪，並於本院
    審理時就被訴事實為有罪之陳述，本院合議庭依刑事訴訟法
    第273 條之1 第1 項規定，裁定改由受命法官獨任行簡式審
    判程序，先予敘明。
二、上開犯罪事實業據被告於本院審理時自白不諱（見本院97年
    4 月29日審判筆錄），並有下列證據可佐：
（一）上揭華南銀行帳戶、郵局帳戶開戶基本資料各1 份（見96
      年度偵字第10776 號卷、第893 號卷第15頁、第8687號卷
      第11頁）：可證上揭帳戶係被告申辦之帳戶。
（二）證人即告訴人甲○○（見10776 號偵卷第3 頁）、乙○○
      （893 號偵卷第4 頁）、戊○（895 號偵卷第5 頁）、丁○○（8687號偵卷第6 頁、本院97年4 月29日審判筆錄）
      之證述：證明上揭被害人遭詐欺經過，及被告出售之上開
      華南銀行帳戶及郵局帳戶，確係遭人用為詐欺取財之工具
      。
（三）上揭華南銀行帳戶存款往來明細表（見10776 號偵卷第11
      頁）、郵局帳戶客戶歷史交易清單1 份（見本院卷）、甲○○之華南商業銀行全行通收存款憑條副根1 紙（10776
      號偵卷第20頁）、乙○○之郵政國內匯款執據、郵政自動
      櫃員機交易明細表各1 紙（893 號偵卷第8 頁）、戊○之
      第一商業銀行匯款申請書回條2 紙（895 號偵卷第9 頁）
      、存摺影本1 紙（8687號偵卷第8 頁）：證明被害人等4
      人確將上揭金額匯入被告上揭華南銀行帳戶及郵局帳戶內
      。
（四）按金融交易常以存摺、提款卡、密碼、印鑑章等為認證依
      據，而存款帳戶、存摺及金融卡等，係供個人從事社會經
      濟活動流通資金之用，具有專屬性，且關涉個人財產權益
      及信用，倘有不明金錢來源，甚而攸關個人法律責任，難
      認有流通使用之可能，縱有特殊情況需交付他人使用，亦
      必深入瞭解用途及合理性後，再行提供使用，方符常情。
      被告僅因報紙夾報廣告所載，即將其郵局帳戶及華南銀行
      帳戶交付與素不相識之人，已與常情有違。況近來類如刮
      刮樂、退稅、中獎、代工及盜刷信用卡轉帳等詐騙案件層
      出不窮，詐騙集團多利用他人之人頭帳戶為匯款出入帳戶
      ，不僅廣為媒體所披載，亦經政府各機關一再宣導提醒注
      意，並在金融機構內或所設自動提款機置有警示標語或轉
      帳警示畫面，再衡諸現今社會資訊流通之普及程度，顯見
      倘有陌生人不以自己名義申請開立帳戶，反向不特定人收
      取金融機構帳戶使用，帳戶所有人必當懷疑其收取帳戶之
      目的即在於遂行詐取財物等不法犯行。況被告亦自承：伊
      心理知道帳戶交給別人有可能會被人用來做壞事等語（見
      本院97年4 月29日審判筆錄第10頁），益顯見被告可預見
      「孫小姐」、「吳先生」、「王先生」等人將該帳戶用以
      實施詐欺犯行，且渠等利用上開帳戶詐取財物，並未違背
      被告本意，是被告主觀上應具有幫助他人詐取財物之不確
      定故意甚明。
（五）綜上，本件事證明確，被告犯行洵堪認定，應予依法論科
      。
三、論罪科刑之理由：
（一）查本件上開姓名、年籍不詳之成年人共同基於為自己不法
      所有之犯意，以詐術使告訴人甲○○、乙○○、戊○、謝
      曾秀丹等4 人陷於錯誤，而分別匯款至上開華南銀行帳戶
      、郵局帳戶之方式交付財物，核渠等所為，均係犯刑法第
      339條第1項詐欺取財罪。又按刑法上之幫助犯，係指以幫
      助之意思，對於正犯資以助力，而未參與實施犯罪之行為
      者而言（最高法院49年臺上字第77號判例參照），本件被
      告提供上開帳戶之存摺、印章、提款卡、密碼等物予他人
      ，供他人為前揭詐欺取財犯行之工具，顯係基於幫助詐欺
      取財之犯意為之，且其提供帳戶予他人之行為，屬刑法詐
      欺取財罪構成要件以外之行為，其既以幫助他人犯罪之意
      思而參與犯罪構成要件以外之行為，且在無證據證明被告
      係以正犯而非以幫助犯之犯意參與犯罪之情形下，依上開
      說明，應認其所為係幫助犯而非正犯行為。
（二）核被告所為，均係犯刑法第30條第1 項、第339 條第1 項
      幫助詐欺取財罪。公訴人意旨雖未論及告訴人乙○○遭詐
      騙2 萬元部分，惟該部分與本案起訴書所載被告幫助姓名
      、年籍不詳成年人詐欺乙○○部分，為同一幫助行為幫助
      正犯接續實施詐欺取財犯行，屬同一事實，自為起訴效力
      所及，本院應併予審理，附此敘明。又上開共犯詐欺犯行
      之成年人等人，在同一詐騙過程中，分別使乙○○、戊○
      於密接時間內，各將2 筆款項匯入被告前開郵局帳戶內，
      均係侵害同一法益，依一般社會觀念，在刑法評價上，均
      應視為數舉動之接續實施，皆為接續犯。被告先後交付其
      上開華南銀行帳戶予「孫小姐」、「吳先生」、交付上開
      郵局帳戶予「王先生」，係基於不同幫助犯意所為之各別
      行為，應予分論併罰。再按被告以一幫助行為，雖正犯為
      多次詐欺行為，就被告而言，僅有1 次犯罪行為，仍僅成
      立一幫助犯之罪，最高法院96年度臺非字第245 號判決意
      旨可資參照，本件被告販售上開郵局帳戶部分，係以一幫
      助行為，侵害被害人乙○○、丙○○○、戊○等3 人之財
      產法益，乃一行為而觸犯數罪名，為同種想像競合犯，僅
      論以一罪。被告係幫助他人詐欺取財，屬幫助犯，爰依刑
      法第30條第2 項規定，各減輕其刑。爰審酌被告任意提供
      自己所開立之華南銀行帳戶予不法份子使用後，復再度提
      供其郵局帳戶供他人為詐欺取財工具，其提供帳戶之行為
      非惟幫助詐騙者遂行詐財目的，同時減少詐欺者遭查獲之
      風險，愈使其肆無忌憚，加深犯罪之猖獗，致使社會經濟
      遭受重大危害，且被害人4 人受損金額均非微，被告迄未
      與被害人達成和解並賠償損害，惟其坦承犯行，犯後態度
      尚佳，暨其犯罪動機、智識程度等一切情狀，認公訴人求
      處有期徒刑2 年4 月之刑，尚嫌稍重，爰分別量處如主文
      所示之刑，並定其應執行刑，暨諭知易科罰金之折算標準
      ，以資懲儆。
據上論斷，應依刑事訴訟法第273 條之1 第1 項、第299 條第1
項前段，刑法第30條第1 項、第2 項、第339 條第1 項、第55條
、第51條第5 款、第41條第1 項前段，刑法施行法第1 條之1 第
1 項、第2 項前段，判決如主文。
本案經檢察官余建國到庭執行職務。
中    華    民    國    97    年    5     月    13    日
                  刑事第五庭  法  官  楊舒嵐
以上正本證明與原本無異。
如不服本判決，應於判決送達後10日內，向本院提出上訴書狀，
上訴書狀應「敘述具體上訴理由」，並按他造當事人之人數附繕
本。「切勿逕送上級法院」。
告訴人或被害人對於判決如有不服具備理由請求檢察官上訴者，
其上訴期間之計算係以檢察官收受判決正本之日期為準。
中    華    民    國    97    年    5     月    14    日
                              書記官  張木松
附錄論罪科刑法條：
刑法第339條第1項
（普通詐欺罪）
意圖為自己或第三人不法之所有，以詐術使人將本人或第三人之
物交付者，處 5 年以下有期徒刑、拘役或科或併科 1 千元以下
罰金。


司法院資訊處製作；財團法人民間司法改革基金會備份。
